臺灣板橋地方法院交通事件裁定　　　　99年度交聲字第2830號
原處分機關　交通部公路總局臺北區監理所
異　議　人
即受處分人　王執中
上列異議人即受處分人因違反道路交通管理處罰條例案件，對於
交通部公路總局臺北區監理所民國99年9 月9 日所為北監自裁字
第裁40-C00000000號違反道路交通管理事件裁決處分聲明異議，
本院裁定如下：
    主  文
異議駁回。
    理  由
一、按汽車駕駛人飲用酒類後，其吐氣所含酒精濃度超過每公升
    0.25毫克以上者，不得駕車；汽車駕駛人，駕駛汽車經測試
    檢定酒精濃度超過規定標準，處新臺幣（下同）15,000元以
    上60,000元以下罰鍰，並當場移置保管該汽車及吊扣其駕駛
    執照1 年；因而肇事致人受傷者，並吊扣其駕駛執照2 年；
    致人重傷或死亡者，吊銷其駕駛執照，並不得再考領；汽車
    駕駛人，有第35條第1 項規定之酒後駕車情形，應接受道路
    交通安全講習，道路交通安全規則第114 條第2 款及道路交
    通管理處罰條例第35條第1 項第1 款、第24條第1 項第2 款
    分別定有明文。
二、再按行為後法律或自治條例有變更者，適用行政機關最初裁
    處時之法律或自治條例；但裁處前之法律或自治條例有利於
    受處罰者，適用最有利於受處罰者之規定，行政罰法第5 條
    定有明文。本件異議人即受處分人（下稱受處分人）王執中
    99年6 月4 日違規行為後，道路交通管理處罰條例第68條規
    定業於民國99年5 月5 日修正，同年9 月1 日起施行，第68
    條增訂第2 項規定：「領有汽車駕駛執照之駕駛人，除駕駛
    聯結車、大客車、大貨車外之非其駕駛執照種類之車輛，違
    反本例例及道路交通安全規則之規定，應受吊扣其駕駛執照
    情形時，無因而肇事致人受傷或重傷者，記違規點數五點。
    但一年內違規點數共達六點以上或再次應受吊扣駕駛執照情
    形者，併依原違反本條例應受吊扣駕駛執照處分規定，吊扣
    其駕駛執照。」，參照其立法理由，係因鑑於該條例前已修
    正刪除受吊扣駕駛執照處分，吊扣各級駕駛執照之規定，為
    利明確汽車駕駛人駕駛非其駕駛執照種類之車輛，違反應受
    吊扣駕駛執照之處分處理，並在兼顧該條例立法意旨下，增
    訂第2 項得緩即予吊扣而採記違規點數及駕駛人仍無改正仍
    再犯違規之應併原吊扣處罰之規定，可知該規定係指領有汽
    車駕駛執照駕駛人，駕駛非其駕駛種類之動力交通工具，如
    違反交通法規，需受吊扣駕駛執照之處分時，應先行記違規
    點數，俟達記違規點數6 點或有再次應受吊扣駕駛執照情形
    ，始得為吊扣駕照之處分。是本件原處分機關之最初裁處時
    （即99年9 月9 日）已在修正後違反道路交通管理處罰條例
    第68條第2 項修正施行之後，且修正前規定未較有利於受處
    分人，揆諸上揭規定，比較新舊法適用結果，以原處分機關
    作成最初裁處時之修正後道路交通管理處罰條例第68條第2
    項規定最有利於受處分人，應適用修正後規定。
三、原處分機關略以：異議人即受處分人（下稱受處分人）王執
    中駕駛車號7U-9615 號自用一般小客車，於民國99年6 月4
    日上午5 時34分許，行經（改制前）臺北縣土城市○○路20
    5 號時，因有「汽車駕駛人酒精濃度超過規定標準（0.55以
    上）」【原舉發機關北縣警交大字第C00000000 號舉發違反
    道路交通管理事件通知單（下稱本件舉發通知單）上則載「
    酒後駕車經酒測為0.71mg/l超過標準值）」】之違規行為，
    經（改制前）臺北縣政府警察局土城分局廣福派出所警員到
    場處理而製單舉發。原處分機關並於99年9 月9 日，依道路
    交通管理處罰條例第35條第1 項第1 款、第68條第2 項、第
    24條第1 項第2 款（裁決書漏載「第1 項第2 款」，應予補
    充）之規定，以北監自裁字第裁40-C00000000號違反道路交
    通管理事件裁決書（下稱本件裁決書）裁處受處分人駕駛執
    照記違規點數5 點，及應參加道路交通安全講習，並載明罰
    鍰經臺灣板橋地方法院99年度交簡字第3508號判決處有期徒
    刑3 月，如易科罰金，以1,000 元折算1 日，罰鍰無須繳納
    等情。
四、異議意旨略以：受處分人本件酒駕經臺灣板橋地方法院判決
    處以91,000元，已接受刑法第185 條之3 處以罰則，現持有
    職業大客車駕駛執照，請考量生計及工作生活需求，准以吊
    扣小客車駕照，保有職業大客車駕駛資格等語。
五、經查：
（一）按本件酒後駕車只有一個交通違規行為，而且有關其處罰
      效果之罰鍰、吊扣駕駛執照或其替代方式之違規記點與施
      以道路交通安全講習等，與該交通違規行為是否存在均無
      從分離。法院審理時應先確定受處分人是否真有交通違規
      之事實，再決定原處分機關所適用之法律有無錯誤。是上
      開行政處分裁處效果之罰鍰、吊扣駕駛執照或其替代方式
      之違規記點及施以道路交通安全講習，均屬本院得審究範
      疇，先予敘明（臺灣高等法院暨所屬法院98年法律座談會
      刑事類提案第23號研討結果意旨參照）。
（二）受處分人王執中有於上述時、地之酒後駕車肇事幸未有人
      傷亡之行為，並其酒精濃度超過規定標準而達呼氣酒精濃
      度每公升0.71毫克乙節，受處分人於聲明異議狀中並未爭
      執，並有本件舉發通知單、裁決書各1 件在卷可稽；而受
      處分人同時涉犯刑法第185 條之3 公共危險罪，業經警方
      移送臺灣板橋地方法院檢察署檢察官偵查後，以99年度速
      偵字第3705號聲請簡易判決處刑書向本院聲請簡易判決處
      刑，經本院於99年7 月6 日以99年度交簡字第3508號刑事
      簡易判決判處有期徒刑3 月，如易科罰金，以新臺幣1,00
      0 元折算1 日確定，受處分人並於99年9 月6 日易科罰金
      繳納91,000元而執行完畢等情，此有臺灣板橋地方法院檢
      察署檢察官聲請簡易判決處刑書、本院判決書及臺灣板橋
      地方法院檢察署自行收納款項收據各1 件在卷可參，是以
      受處分人酒後超過規定標準駕駛動力交通工具，而受法院
      判決確定並已完繳易科之罰金之事實，堪以認定。受處分
      人於上開時、地，經警施以呼氣酒精濃度測試，測試結果
      呼氣酒精濃度已達每公升0.71毫克，超過上揭道路交通安
      全規則第114 條第2 款規定之吐氣所含酒精濃度超過每公
      升0.25毫克即不得駕車之標準，依上揭道路交通管理處罰
      條例規定即應予以處罰，是受處分人有本件交通違規情事
      ，應堪認定。
（三）又本件受處分人考領有職業大客車駕駛執照，發照日期為
      91年12月23日，有效日期至103 年3 月7 日乙節，此有受
      處分人之上開駕駛執照影本1 件在卷可憑。受處分人於99
      年6 月4 日為本件違規行為時，係以所領有之職業大客車
      駕駛執照駕駛非其駕駛執照種類之自用一般小客車之情，
      堪以認定，則其本件酒後駕車之違規行為，揆諸前揭法條
      說明，原應受吊扣駕駛執照之處分，即應改依修正施行後
      道路交通管理處罰條例第68條第2 項規定裁處記違規點數
      5 點，是原處分機關所為裁處記違規點數5 點，核屬依法
      有據，並未有如受處分人所述吊扣駕駛執照云云，受處分
      人所執容有誤會。
（四）至於原處分機關裁決書主文所載因本院以上揭刑事簡易判
      決判處有期徒刑3 月，並諭知易科罰金之標準，因而本件
      罰鍰無須繳納部分，與一事不二罰原則相符，及應施以道
      路交通安全講習部分，係罰鍰以外之其他種類行政罰，因
      兼具維護公共秩序之作用，為達行政目的，原處分機關因
      本件違規事實明確，自仍得併予裁處，併此指明。
六、綜上所述，受處分人有酒後駕車之違規事實，已臻明確，原
    處分機關依道路交通管理處罰條例第35條第1 項第1 款、第
    24條第1 項第2 款及修正施行後第68條第2 項規定，基於為
    達維護公共秩序作用之行政目的，併為裁處施以道路交通安
    全講習及記違規點數5 點之罰鍰以外之其他種類行政罰，並
    基於一事不二罰原則，未予裁處罰鍰，並無何違誤之處，受
    處分人之異議為無理由，應予駁回。
據上論斷，應依道路交通事件處理辦法第18條，裁定如主文。
中    華    民    國    100    年    5    月    18    日
                  交通法庭    法  官  方鴻愷
以上正本證明與原本無異。
如不服本裁定，應於送達後5 日內向本院提出抗告狀。
                              書記官  江怡萱
中    華    民    國   100    年    5     月    18    日